臺灣新北地方法院刑事判決　　　　　　110年度金訴字第504號
公　訴　人　臺灣新北地方檢察署檢察官
被　　　告　楊承翰


選任辯護人　葉繼升律師
上列被告因違反期貨交易法案件，經檢察官提起公訴（109 年度
偵字第30732 號），因被告於準備程序就被訴事實為有罪之陳述
，經本院告知簡式審判程序意旨，並聽取公訴人及被告之意見後
，本院合議庭裁定由受命法官獨任依簡式審判程序審理，本院判
決如下：
    主  文
楊承翰幫助犯期貨交易法第一百十二條第五項第三款之非法經營
期貨交易業務罪，處有期徒刑參月。未扣案之犯罪所得新臺幣玖
仟元沒收，於全部或一部不能沒收或不宜執行沒收時，追徵其價
額。
    事  實
一、楊承翰應可預見將金融帳戶之存摺、提款卡及帳戶密碼提供
    他人使用，足以幫助他人獲取違反期貨交易法之犯罪所得，
    可能使該等帳戶資料遭人利用作為不法犯罪使用，竟仍不違
    背其本意，基於幫助非法經營期貨交易業務之不確定故意，
    於民國106 年間某日，在臺北市中山區某酒店內，將其申設
    之合作金庫商業銀行蘆洲分行帳號0000000000000 號帳戶（
    下稱合庫銀行帳戶）存摺、提款卡及提款密碼，以新臺幣（
    下同）9,000 元之價格，提供予姓名不詳之成年男子，藉以
    幫助該成年人所屬之犯罪集團非法經營地下期貨交易業務之
    用。嗣該成年男子所屬之集團明知未經行政院金融監督管理
    委員會許可取得期貨商資格，不得經營期貨交易業務，竟基
    於非法經營期貨交易業務之犯意，於107 年7 月間至109 年
    3 月間，以電話或架設網站（http ://trsding .r935.cc）
    向不特定投資人招攬進行臺灣加權股價期貨指數及美國股市
    期貨交易，其交易方式係以「口」為計算單位，並就客戶下
    單口數收取每口200 元或800 元不等手續費，結算後即以楊
    承翰之上開合庫銀行帳戶作為非法經營地下期貨交易之收、
    付款帳戶，使客戶邱世加自108 年9 月11日起，陸續自上開
    網站向該地下期貨公司下單交易，並於附表所示時間，將附
    表所示之期貨交易款項匯入楊承翰上開合庫銀行帳戶。
二、案經法務部調查局新北市調查處移送臺灣新北地方檢察署檢
    察官偵查起訴。
    理  由
一、上開犯罪事實，業據被告於本院準備程序及審理中均坦承不
    諱（見本院卷第47、52頁），核與證人邱世加於調詢中之證
    述情節相符（見偵卷第99至102 頁），復有合作金庫商業銀
    行蘆洲分行108 年12月17日合金蘆洲字第1080002768號、10
    9 年3 月26日合金蘆洲字第1090001006號函暨帳號00000000
    00000 帳戶交易明細各1 份及證人邱世加提供之電腦翻拍照
    片1 張在卷可參（見偵卷第103 、151 至169 、171 至179
    頁），足認被告前開任意性自白核與事實相符，堪以採信。
    綜上，本案事證明確，被告上開犯行堪以認定，應予依法論
    科。
二、論罪科刑：
  ㈠按刑法上之幫助犯，係對於犯罪與正犯有共同之認識，而以
    幫助之意思，對於正犯資以助力，而未參與實施犯罪之行為
    者而言（最高法院88年度台上字第1270號判決意旨參照）。
    如未參與實施犯罪構成要件之行為，且係出於幫助之意思提
    供助力，即屬幫助犯，而非共同正犯。查被告將其申辦之上
    開合庫銀行帳戶存摺、提款卡及密碼交付予真實姓名年籍不
    詳之成年人，充作該人所屬集團非法經營期貨交易業務之結
    算損益、收付客戶款項之用，此外並未參與非法經營期貨交
    易業務之構成要件行為或與上開犯罪集團成員間有何共同非
    法經營期貨交易業務之犯意聯絡。是核被告所為，係犯刑法
    第30條第1 項、違反期貨交易法第56條第1 項而應依同法第
    112 條第5 項第3 款規定處罰之幫助非法經營期貨交易業務
    罪。
  ㈡被告將上開帳戶提供予前揭集團使用，而助益該集團非法經
    營期貨交易業務，依刑法第30條第1 項之規定，為幫助犯，
    應依同條第2 項之規定按正犯之刑減輕之。
  ㈢期貨交易法第56條第1 項規定「非期貨商除本法另有規定者
    外，不得經營期貨交易業務」之所謂業務，係指以反覆經營
    期貨交易行為為目的之社會活動者而言，性質上本即包含繼
    續多次經營期貨之交易行為（最高法院92年度台上字第4280
    號判決意旨參照），是以被告所幫助之前揭集團成員，係基
    於經營特定業務之意思，反覆從事期貨交易業務，屬「集合
    犯」中之「營業犯」類型，應論以包括一罪。
  ㈣公訴意旨雖認被告上開犯行應構成累犯等語，然查：被告於
    102 年間，因違反毒品危害防制條例案件，經本院以102 年
    度簡字第1397號判決處有期徒刑2 確定，並於102 年4 月30
    日易科罰金執行完畢等情，有臺灣高等法院被告前案紀錄表
    1 份在卷可查（見本院卷第13至14頁），本案上開姓名不詳
    之成年人所屬集團非法經營期貨交易業務之犯罪時間為107
    年7 月間至109 年3 月間，已如前述，則本案被告所犯之幫
    助非法經營期貨交易業務罪，應不構成累犯，公訴意旨認被
    告上開犯行構成累犯，容有未恰，應予更正。
  ㈤爰審酌被告將金融帳戶資料提供他人非法經營期貨交易業務
    使用，破壞金融交易秩序，並使犯罪追查更加複雜不易，行
    為甚屬不該，又被告前有違反毒品危害防制條例之前案紀錄
    ，此有前開臺灣高等法院被告前案紀錄表在卷可佐，惟考量
    其終能坦承犯行之犯後態度，及其犯罪之動機、目的、手段
    、所生危害及其自述智識程度為高職畢業、職業為鐵工廠學
    徒、家庭生活經濟狀況等一切情狀（見本院卷第53頁），量
    處如主文所示之刑。
三、沒收：
  ㈠按犯罪所得，屬於犯罪行為人者，沒收之，但有特別規定者
    ，依其規定；再按前2 項之沒收，於全部或一部不能沒收或
    不宜執行沒收時，追徵其價額，刑法第38條之1 第1 項、第
    3 項分別定有明文。又按共同正犯犯罪所得之沒收、追徵，
    應就各人所分得之數為之。所謂各人「所分得」之數，係指
    各人「對犯罪所得有事實上之處分權限」而言。因此，若共
    同正犯各成員內部間，對於犯罪所得分配明確時，應依各人
    實際所得宣告沒收（最高法院107 年度台上字第2989號判決
    意旨參照）。
  ㈡經查，被告將上開合庫銀行帳戶存摺、提款卡及密碼予姓名
    不詳之成年人，並當場收受9,000 元之報酬等情，業據被告
    於本院準備程序中供述明確（見本院卷第52頁），此部分為
    被告本案犯行之犯罪所得，上開犯罪所得雖未扣案，仍應依
    刑法第38條之1 第1 項、第3 項之規定宣告沒收，於全部或
    一部不能沒收或不宜執行沒收時，追徵其價額。
據上論斷，依刑事訴訟法第299 條第1 項前段，期貨交易法第56
條第1 項、第112 條第5 項第3 款，刑法第11條前段、第30條第
1 項前段、第2 項、第38條之1 第1 項前段、第3 項，判決如主
文。
本案經檢察官楊凱真提起公訴，檢察官陳姵伊到庭執行職務。
中    華    民    國   110    年    11    月    25    日
                  刑事第十八庭  法  官  劉明潔
 
（本件得上訴）
以上正本證明與原本無異。
如不服本判決應於收受判決後20日內向本院提出上訴書狀，並應
敘述具體理由；其未敘述上訴理由者，應於上訴期間屆滿後20日
內向本院補提理由書（均須按他造當事人之人數附繕本）「切勿
逕送上級法院」。
                               書記官  連思斐
中    華    民    國   110    年    11    月    25    日
附錄本案論罪科刑法條全文：
期貨交易法第56條
非期貨商除本法另有規定者外，不得經營期貨交易業務。
期貨商須經主管機關之許可並發給許可證照，始得營業。
外國期貨商須經中華民國政府認許，且經主管機關之許可並發給
許可證照，始得營業。
期貨商之分支機構，非經主管機關許可並發給許可證照，不得設
立或營業。
期貨商之組織形態、設置標準及管理規則，由主管機關定之。
期貨交易法第112條
違反第106 條、第107 條，或第108 條第1 項之規定者，處3 年
以上10年以下有期徒刑，得併科新臺幣1 千萬元以上2 億元以下
罰金。
犯前項之罪，於犯罪後自首，如自動繳交全部犯罪所得者，減輕
或免除其刑；並因而查獲其他正犯或共犯者，免除其刑。
犯第1 項之罪，在偵查中自白，如自動繳交全部犯罪所得者，減
輕其刑；並因而查獲其他正犯或共犯者，減輕其刑至二分之一。
犯第1 項之罪，其因犯罪獲致財物或財產上利益超過罰金最高額
時，得於所得利益之範圍內加重罰金。
有下列情事之一者，處7 年以下有期徒刑，得併科新臺幣3 百萬
元以下罰金：
一、未經許可，擅自經營期貨交易所或期貨交易所業務。
二、未經許可，擅自經營期貨結算機構。
三、違反第56條第1項之規定。
四、未經許可，擅自經營槓桿交易商。
五、未經許可，擅自經營期貨信託事業、期貨經理事業、期貨顧
    問事業或其他期貨服務事業。
六、期貨信託事業違反第84條第1 項規定募集期貨信託基金。
附表：
┌──┬───────┬────────┐
│編號│日期（民國）  │金額（新臺幣)   │
├──┼───────┼────────┤
│ 1  │108年9月11日  │12,000元        │
├──┼───────┼────────┤
│ 2  │108年10月1日  │44,000元        │
├──┼───────┼────────┤
│ 3  │108年10月3日  │17,400元        │
├──┼───────┼────────┤
│ 4  │108年11月1日  │19,800元        │
├──┼───────┼────────┤
│ 5  │108年11月18日 │32,400元        │
├──┼───────┼────────┤
│ 6  │108年11月29日 │74,400元        │
├──┼───────┼────────┤
│ 7  │108年12月11日 │68,600元        │
├──┼───────┼────────┤
│ 8  │109年3月11日  │120,000元       │
└──┴───────┴────────┘